# 投资方以非货币资产对合营企业投资的疑惑

提问人：求知若渴 @ 时间：2011-08-02 15:11:03
请教陈版：会计书上关于以非货币性资产对合营企业投资会计处理如下： 合营方（投资企业）的会计处理： A.个别报表的账务处理投资时，按照非货币性资产的公允价值作为初始投资成本，投出资产视同销售，结转其账面价值，确认公允价值与账面价值之差所形成的处置损益。 期末确认投资收益时，应对未实现内部交易损益的折旧额（或摊销额）进行调整。 B.合并报表的抵销处理 合营方（投资企业）需要编制合并报表的，应抵销未实现内部交易损益中归属于自身权益份额的部分，仅确认归属于其他合营方的部分。
在个别报表确认投资收益的基础上，调整未实现内部交易损益摊销额的影响。
我的疑惑是： 1 ）投资方以非货币资产对合营企业投资，属于正常的投资行为，无关联关系，这又不是在投资以后发生的交易，为什么要做内部损益的抵消呢？难道认定企业在投资时就有虚增损益的嫌疑,以此从谨慎性考虑做内部抵消调整？ 2 ）合并报表的抵消处理时，已经抵消了未实现内部交易损益中归属于自身权益份额的部分，为什么还有后面这句话：在个别报表确认投资收益的基础上，调整未实现内部交易损益摊销额的影响。 举例： A公司 2011 年 1 月 20 日接受投资收到该项无形资产时，按公允价值 400 万入账（其中包含未实现内部交易损益 100 万元），以后期间每年摊销额 40 （400/10）万元，其中包含了未实现内部交易损益的摊销额10 （100/10）万元，这意味着在计算A公司 2009 年实现净利润 150 万元时，被多扣除了摊销费用 10 万元，摊销之后未实现损益变成已实现损益。因此，甲公司年末确认投资收益时应加以调整： 投资收益＝（ 150 ＋ 10 ）×40%＝ 64 （万元） 借：长期股权投资——A公司（损益调整）　 64 　　贷：投资收益　　　　　　　　　　 64 （ 2 ）甲公司在合并财务报表中的处理 ①甲公司应抵销合营投资产生的、归属于自身权益份额的利得部分 40 （100×40%）万元。 借：营业外收入　　　　　　　　 40 　　贷：
长期股权投资——A公司　　　　　　　 40 ②甲公司在个别报表确认投资收益的基础上，调整未实现内部交易损益摊销额的影响。
借：投资收益 （10×40%）　　　　　　　 4 　　贷：营业外收入 4 画颜色的部分不是很理解，为什么还要做这比分录？

回答人：chenyiwei
合并报表层面的这种调整，实际上是基于将权益法核算看作“单行合并”（one-line consoilidation）的理念，即把合营企业的净资产、净利润中按股权比例计算归属于本企业的部分，视同为本企业所控制下的合并集团的组成部分，对该部分与本合并集团内的母子公司之间的交易，比照合并报表中的母子公司之间内部交易进行抵销处理。但由于合营企业的报表并未纳入本集团的合并报表中，所以在抵销时涉及合营企业的资产、负债的项目，使用“长期股权投资”代替；在抵销时涉及合营企业损益的项目，使用“投资收益”代替。你顺着这个思路想一下，这些问题就都可以明白了。 当然，中国现行会计准则要求在个别报表层面也作权益法核算，因此合并报表层面对此类内部交易的抵销是建立在个别报表层面已作权益法核算的基础上的。个别报表层面的长期股权投资权益法核算属于长期股权投资后续计量范畴，因此只是通过“长期股权投资”和“投资收益”两个项目调整，在此调整后的基础上再来做合并报表调整，会使问题复杂化和难以理解。不过基本原理就是我上面所说的“类合并报表”原理。类似问题我以前也在本版面上回复过，你可以搜索一下。